臺灣高等法院臺中分院刑事判決　　　95年度交上訴字第1777號
上　訴　人
即　被　告　乙○○
選任辯護人　陳沆河律師
上列上訴人因公共危險等案件，不服臺灣臺中地方法院95年度交
訴字第73號中華民國95年6月21日第一審判決（起訴案號：臺灣
臺中地方法院檢察署95年度偵字第3280號），提起上訴，本院判
決如下：
    主  文
上訴駁回。
乙○○緩刑參年，緩刑期內付保護管束。
    事實及理由
一、本案經本院審理結果，認第一審判決認事用法及量刑均無不
    當，應予維持，並引用第一審判決書記載之事實、證據及理
    由（如附件）。
二、被告上訴意旨略以：伊於民國94年6月間罹患腦中風等疾病
    ，併發器質性精神病，肇事當時，因精神障礙，過度驚嚇，
    心神不寧，不能辨識行為違法，爰請依刑法第19條規定減輕
    刑期；於原審審理時當庭所言諸如「我要洗腎了，什麼都不
    怕」等語，係精神疾病所致語無倫次，並非犯罪後態度不佳
    云云。查被告有中度精神障礙固有其提出之中華民國身心障
    礙手冊及診斷證明書在卷可稽；且被告經本院送請行政院草
    屯療養院鑑定其精神狀態結果，認定被告「為器質性腦症候
    群患者，並曾有長期酒精濫用史，因傷及腦部而影響現實判
    斷欠佳，關係不易建立，人際較敵意，情緒易起伏暴怒，衝
    動行事，但無明顯精神病性症狀。被告行為時可能受器質性
    腦症候群之精神障礙影響，而使辨別其行為違法之能力較弱
    化。」此有該醫院96年1月2日草療精字第0028號函及精神鑑
    定報告書在卷足憑。是該院認被告僅係「情緒易起伏暴怒，
    衝動行事」、「但無明顯精神病性症狀」，行為時『可能』
    「受器質性腦症候群之精神障礙影響」，而使辨別其行為違
    法之能力『較弱化』，該鑑定意見並非明確認定被告行為時
    已屬精神障礙之人；再者，刑法上之所謂精神耗弱，係指行
    為時之精神，對於外界事務之判斷力，較之普通人之平均程
    度顯然減退者而言。又精神耗弱，仍屬於行為有責性之判斷
    範圍，其認定應由法院依職權為之，不得視為一種單純之醫
    學或心理學上概念，進而以此概念代替法院之判斷，故雖經
    醫學專家鑑定行為人之精神狀態，提供某種概念，亦係作為
    法院判斷之資料而已，法院非不得綜合全部調查所得資料以
    判斷行為人於行為時有無精神耗弱之情事，並非必須有待於
    精神病科之醫學鑑定，始得據為裁判之基礎（最高法院88年
    度臺上字第930號、85年度臺上字第6071號判決、25年度上
    字第2324號判例意旨參照）。查，被告於警詢中先係辯稱：
    因為肇事巷口有車輛出入，伊怕影響交通所以就將車駛離現
    場，且因「告訴人看起來沒有大礙」，伊又有要緊事要辦，
    所以未等警方及救護車到場就離開云云。嗣於偵查中又辯稱
    ：伊係有急事要去高雄云云；後於審理中則又辯稱：伊係因
    堂兄弟快病死了，才離開現場云云，是參諸被告對於車禍發
    生當時之情形，除能於警詢、及偵審中明確陳述外，且於審
    理中對於所涉犯行能以上揭理由充分答辯，有各該筆錄在卷
    可考。再佐以被告非唯能於車禍發生前後駕駛自用小客車，
    且在告訴人機車倒地擋住被告自用小客車之情況下，能先倒
    車後再加速逃離現場，益證被告於行為時之精神狀態顯然甚
    為清醒、正常，並無何精神耗弱或心神喪失之異常情形至為
    明顯。被告上訴請求依刑法第19條規定減輕其刑，核無理由
    。原審認事用法、量刑均無不當。本件上訴為無理由，應予
    駁回。
三、被告雖曾於64年間因業務過失致死罪，經本院判處有期徒刑
    2月15日，但已於65年6月22日易科罰金執行完畢，有臺灣臺
    中地方法院檢察署前案查註紀錄表、及台灣高等法院被告前
    案紀錄表在卷可稽，其於原審判決後，已與被害人達成民事
    和解，有台灣臺中地方法院95年度豐簡移調字第121號調解
    書在卷足憑，再者被告年事已高，其經此偵、審程序及刑之
    宣告後，應知警惕而無再犯之虞，本院因認暫不執行其刑為
    當，爰依現行刑法第74條第1項第1款之規定，予被告緩刑3
    年之宣告，用啟自新。惟參考行政院草屯療養院鑑定結果，
    被告既「情緒易起伏暴怒，衝動行事」，且於本院審理時仍
    情緒衝動當庭表示「雖然民事已和解，但是等我沒有錢的時
    候，我還會去向她要回來。」（見本院卷第61頁反面）等語
    ，是被告遵守法紀觀念淡薄、衝動行事，有加強教育、輔導
    之必要，爰於緩刑期內付保護管束，由觀護人以專業知識輔
    導，希其改過遷善。
據上論斷，應依刑事訴訟法第373條、第368條，刑法第74條第1
項第1款、第93條第1項，判決如主文。
本案經檢察官甲○到庭執行職務。
中　　華　　民　　國　　96　　年　　4　　 月　　10　　日
            刑事第十庭  審判長法  官  林  照  明
                              法  官  蔡  名  曜
                              法  官  李  平  勳
以上正本證明與原本無異。
如不服本判決應於收受送達後十日內向本院提出上訴書狀，其未
敘述上訴之理由者並得於提起上訴後十日內向本院補提理由書（
均須按他造當事人之人數附繕本）。
                              書記官  許  哲  禎
中　　華　　民　　國　　96　　年　　4　　 月　　11　　日
附錄論罪科刑法條：
刑法第185條之4：
駕駛動力交通工具肇事，致人死傷而逃逸者，處6月以上5年以下
有期徒刑。
